【裁判字號】    90,易,3727
【裁判日期】    920207
【裁判案由】    違反能源管理法
【裁判全文】
臺灣臺中地方法院刑事判決                          九十年度易字第三七二七號
    公  訴  人  臺灣臺中地方法院檢察署檢察官
    被      告  甲○○  男  四.
右列被告因違反能源管理法案件，經檢察官提起公訴（九十年度偵字第一九○九一號
），本院判決如左：
    主  文
甲○○違反經營加油站者，應向主管機關申請核准設站，設站完成並經主管機關審查
合格，報請中央主管機關核發加油站經營許可執照後，始得營業之規定，經營柴油零
售業務，而致生公共危險，處有期徒刑參月，如易科罰金，以參佰元折算壹日。
扣案之柴油參仟公升、加油槍壹支、油量計壹具、電子油量表壹具、未懸掛車牌之油
罐車壹輛及帳冊拾肆紙均沒收。
    事  實
一、甲○○明知「柴油」係經中央主管機關經濟部指定之能源產品，其分裝、販賣、
    儲存或處理均應設有適當之消防及安全防護設施，未經主管機關核准設站，並經
    審查合格報請中央主管機關核發加油站經營許可執照，不得擅自設置加油站，經
    營柴油零售業務，詎自民國九十年七月六日起，在臺中縣梧棲鎮○○路○段八一
    二巷口之「全國」檳榔攤後方空地，設置含加油機組（加油槍一支、油量計一具
    、電子油量表一具）及未懸掛車牌之油罐車一輛等加油設備之地下加油站，並以
    每公升新臺幣（下同）九元八角之價格，向某不詳姓名成年男子購入之柴油，再
    以每公升十元之價格販售予不特定人，賺取其間差價牟利，而違反經營加油站者
    ，應向主管機關申請核准設站，設站完成並經主管機關審查合格，報請中央主管
    機關核發加油站經營許可執照後，始得營業之規定，經營柴油零售業務，且因甲
    ○○於前址所儲置之柴油可燃性與揮發性高，復未設有適當之消防及安全防護設
    施，顯危及附近交通要道進出之人、車及住家、商店之安全，而致生公共危險。
    嗣於九十年十月十七日十時許，適有盧紫東駕駛車牌號碼ＫＵ－七六七號聯結車
    前往上址添加柴油之際，為警當場查獲，並扣得甲○○所有供銷售之柴油三千公
    升及供銷售柴油所用之加油槍一支、油量計一具、電子油量表一具、未懸掛車牌
    之油罐車一輛等加油設備（上開扣案物均由甲○○保管中）及帳冊十四紙（帳冊
    張數起訴書誤載為二十紙、扣押物品清單誤載為十二紙，嗣經本院調取證物查明
    應係十四紙）。
二、案經海岸巡防署嘉義機動查緝隊移送臺灣臺中地方法院檢察署檢察官偵查起訴。
    理  由
一、右揭事實業據被告甲○○於偵、審中供認不諱，核與證人即九十年十月十七日至
    前開處所加油之聯結車司機盧紫東於警訊時所證述之情節相符，復有被告所有供
    犯本罪之柴油三千公升及供銷售柴油所用之加油槍一支、油量計一具、電子油量
    表一具、未懸掛車牌之油罐車一輛等加油設備、帳冊十四紙扣案及前開加油設備
    之照片十幀附卷可資佐證，是核被告自白與事實相符。另按石油管理法第四十條
    第三項所謂「致生公共危險」，係以實際上有具體危險之發生為要件，屬具體危
    險犯，具體危險之存否應依社會之一般觀念，客觀的予以判定（最高法院七十四
    年台上字第三九五八號判例參照）；經本院實地履勘結果，本件被告設置地下油
    行之地點緊鄰人、車往來頻繁之臨港路及成排時有不特定人員出沒之商店、住家
    ，此有勘驗筆錄併所附現場照片二十幀附卷可憑，而甲○○於前址所儲置之柴油
    可燃性與揮發性高，稍有不慎，易有引爆之危險狀況發生，復未設有適當之消防
    及安全防護設施，客觀上顯然已達致生公共危險之程度。綜上，本件事證明確，
    被告犯行堪以認定。
二、查石油管理法業於九十年十月十一日公布施行，同月十三日生效，新制定之石油
    管理法第五十五條規定：「自本法施行之日起，能源管理法有關石油之規定，不
    再適用」。又同法第二條第一項第一款、第四款分別規定：「石油：指石油原油
    、瀝青礦原油及石油製品」、「石油製品：指石油經蒸餾、精煉或摻配所得，以
    能源為主要用途之製品，包括汽油、柴油、煤油、輕油、液化石油氣、航空燃油
    及燃料油」。由上開說明可知，自九十年十月十三日起，能源管理法有關汽油之
    規定，已不再適用，而應適用新制定之石油管理法。又本件被告甲○○銷售柴油
    之始末日期為九十年七月六日至同年十月十七日，其間法律縱有變更，但其行為
    既繼續實施至新法施行以後，自無行為後法律變更可言，即應適用新制定之石油
    管理法，合先敘明。被告違反經營加油站者，應向主管機關申請核准設站，設站
    完成並經主管機關審查合格，報請中央主管機關核發加油站經營許可執照後，始
    得營業之規定，經營柴油零售業務，而致生公共危險，核其所為，係違反石油管
    理法第十七條第二項之規定，應依同法第四十條第三項之規定處罰。本件公訴人
    依能源管理法第二十條之一未經許可而經營中央主管機關指定之能源產品之銷售
    業務罪嫌提起公訴，尚有未洽，惟其基本社會事實同一，本院自應予審理，並變
    更其起訴法條。又被告於前揭期間內從事柴油零售業務之行為，本即含有繼續反
    覆實施同一種類行為之性質，均應包括於一個經營銷售柴油業務之範疇，為實質
    上一罪，僅能論以一罪。爰審酌被告之犯罪動機、目的、手段為未經許可私設加
    油站經營柴油零售業務、所為有害於石油能源產業之健全管理，並致生公共危險
    於公眾，暨其營業規模、銷售期間，犯後坦承犯行等一切情狀，量處如主文所示
    之刑，並諭知易科罰金之折算標準。扣案之柴油三千公升及供銷售柴油所用之加
    油槍一支、油量計一具、電子油量表一具、未懸掛車牌之油罐車一輛及帳冊十四
    紙，均係被告供經營柴油零售業務犯罪所用之物，且屬被告所有，業據其供明在
    卷，應依刑法第三十八條第一項第二款之規定宣告沒收。
據上論斷，應依刑事訴訟法第二百九十九條第一項前段、第三百條，石油管理法第四
十條第三項，刑法第十一條前段、第四十一條第一項前段、第三十八條第一項第二款
，罰金罰鍰提高標準條例第二條，判決如主文。
中      華      民      國      九十二    年      二    月      七      日
                         臺灣臺中地方法院刑事第二庭
                             審判長法  官    張  智  雄
                                   法  官    陳      葳
                                   法  官    蔡  建  興
右正本證明與原本無異。
如不服本判決，應於判決送達後十日內向本院提出上訴狀，上訴於臺灣高等法院臺中
分院( 須附繕本 )。
                                   書記官
中      華      民      國      九十二    年      二    月      七      日
附錄論罪科刑實體法條文：
石油管理法第十七條：
經營汽油、柴油或供車輛使用之液化石油氣之零售業務者，應設置加油站、加氣站或
漁船加油站。但石油煉製業，輸入業或汽、柴油批發業供自用加儲油 (氣)設施業者
或非供車輛使用汽油或柴油之零售，不在此限。
經營加油站、加氣站或漁船加油站業務者，應向直轄市、縣 (市)主管機關申請核准
設站；設站完成並經直轄市、縣 (市)主管機關審查合格，報請中央主管機關核發加
油站、加氣站或漁船加油站經營許可執照後，始得營業。
前項加油站、加氣站、漁船加油站之用地及設置條件、設備、申請程序、經營許可執
照核發、換發及其他經營管理事項之規則，由中央主管機關定之。
前項加油站、加氣站、漁船加油站經營許可執照之核發、換發及其他經營管理事項，
中央主管機關得授權直轄市、縣 (市)主管機關辦理。
經營加油站業者，應加入當地加油站商業同業公會。
石油管理法第四十條：
有下列各款情事之一者，處新台幣一百萬元以上五百萬元以下罰鍰：
一  違反第十六條第二項規定，未經登記而經營汽、柴油批發業務。
二  違反第十七條第一項或第二項規定，經營汽、柴油或供車輛使用之液化石油氣零
    售業務。
三  違反第十八條第一項規定，未經申請核准而設置自用加儲油 (氣) 設施。
四  違反第三十三條第一項規定，未經申請核准而設置儲油設備。
前項供銷售或自用之石油製品及所使用之加儲油 (氣) 設施器具，沒入之。
有第一項各款情形之一而致生公共危險者，處二年以下有期徒刑、拘役或科或併科新
台幣六十萬元以上三百萬元以下罰金。
法人犯前項之罪者，除處罰其行為負責人外，對該法人亦科以前項之罰金。


司法院資訊處製作；財團法人民間司法改革基金會備份。
